---
title: "Analiza Sklepu Rowerowego"
author: "Jagoda Chęcińska, Piotr Łukowski, Tomasz Kotliński"
date: "`r Sys.Date()`"
output: html_document
editor_options: 
  markdown: 
    wrap: 72
---

# Piraci-z-Zatoki: Analiza Sklepu Rowerowego

## Wstęp

Klienci sklepu rowerowego wzięli udział w ankiecie, w której dostarczyli
szczegółowe informacje na swój temat, takie jak: status cywilny, płeć,
poziom dochodów, liczba dzieci, poziom wykształcenia, wykonywany zawód,
status posiadania domu, liczba samochodów, odległość do miejsca pracy,
region zamieszkania oraz wiek.

Celem analizy jest określenie, które z tych czynników mają największy
wpływ na decyzję o zakupie roweru.

------------------------------------------------------------------------

## Data Wrangling

```{r}
# Instalacja i załadowanie wszystkich wymaganych pakietów
install.packages(c("readr", "naniar", "dplyr","summarytools", "tidyr","car","psych", 
                   "ggplot2", "mice", "rpart","ggcorrplot","rpart.plot", "gridExtra", 
                   "factoextra", "plyr"))
library(readr)
library(naniar)
library(plyr)
library(dplyr)
library(tidyr)
library(ggplot2)
library(mice)
library(rpart)
library(ggcorrplot)
library(rpart.plot)
library(factoextra)
library(gridExtra)
library(car)
library(psych)
library(summarytools)
read.csv("sklep_rowerowy.csv")
sklep_rowerowy <- read.csv("sklep_rowerowy.csv")
```

# Podstawowa analiza braków

## Identyfikacja braków w danych

```{r}
n_miss(sklep_rowerowy) # Sprawdzamy ilość NA w pliku
vis_miss(sklep_rowerowy) # Wizualizacja NA
miss_var_summary(sklep_rowerowy) # Podsumowanie braków w kolumnach
```

## Wizualizacja braków danych

```{r}
library(dplyr)  

braki_procent <- sklep_rowerowy %>%
  summarise(across(everything(), ~ mean(is.na(.)) * 100)) %>%  # Obliczenie procentu braków
  pivot_longer(everything(), names_to = "Kolumna", values_to = "Procent")  # Przekształcenie do długiego formatu

ggplot(braki_procent, aes(x = reorder(Kolumna, -Procent), y = Procent)) +  #Wizualizacja braków 
  geom_bar(stat = "identity", fill = "steelblue") +
  coord_flip() +
  labs(title = "Procent brakujących danych w kolumnach",
       x = "Kolumna", y = "% braków") +
  theme_minimal()
```

# Przetwarzanie braków

```{r}
sklep_rowerowy <- sklep_rowerowy %>%
  mutate(
    `Marital.Status` = na_if(`Marital.Status`, ""),
    Gender = na_if(Gender, ""),
    `Home.Owner` = na_if(`Home.Owner`, ""),
    `Marital.Status` = factor(`Marital.Status`),
    Gender = factor(Gender),
    Education = factor(Education),
    Occupation = factor(Occupation),
    `Home.Owner` = factor(`Home.Owner`),
    `Commute.Distance` = factor(`Commute.Distance`),
    Region = factor(Region),
    `Purchased.Bike` = factor(`Purchased.Bike`)
  )
```
# Imputacja Danych

```{r}
### Zmienne liczbowe - średnia adaptacyjna
sklep_rowerowy <- sklep_rowerowy %>%
mutate(across(where(is.numeric), ~ ifelse(is.na(.), mean(., na.rm = TRUE, trim = 0.1), .)))

### Zmienne kategoryczne - imputacja metodą `pmm`

imputed_data <- mice(sklep_rowerowy, m = 5, method = 'pmm', seed = 123)
sklep_rowerowy <- complete(imputed_data)

sklep_rowerowy

n_miss(sklep_rowerowy)

## Wizualizacja braków danych po imputacji
vis_miss(sklep_rowerowy) + labs(title = "Braki danych po imputacji")

sklep_rowerowy %>%
select(where(is.numeric)) %>%
pivot_longer(everything()) %>%
ggplot(aes(x = value)) +
geom_histogram(bins = 30, fill = "skyblue", color = "black") +
facet_wrap(~ name, scales = "free") +
labs(title = "Rozkład zmiennych liczbowych", x = "Wartość", y = "Częstość") +
theme_minimal()   # wizualizacja zmiennych liczbowych

sklep_rowerowy %>%
select(where(is.factor)) %>%
pivot_longer(everything()) %>%
ggplot(aes(x = value)) +
geom_bar(fill = "steelblue") +
facet_wrap(~ name, scales = "free") +
labs(title = "Rozkład zmiennych kategorycznych", x = "Kategorie", y = "Liczba obserwacji") +
theme_minimal()  #wizualizacja zmiennych kategorycznych
```




























