---
title: "Analiza Sklepu Rowerowego"
author: "Jagoda Chęcińska, Piotr Łukowski, Tomasz Kotliński"
date: "`r Sys.Date()`"
output: html_document
editor_options: 
  markdown: 
    wrap: 72
---

# Piraci-z-Zatoki: Analiza Sklepu Rowerowego

## Wstęp

Klienci sklepu rowerowego wzięli udział w ankiecie, w której dostarczyli
szczegółowe informacje na swój temat, takie jak: status cywilny, płeć,
poziom dochodów, liczba dzieci, poziom wykształcenia, wykonywany zawód,
status posiadania domu, liczba samochodów, odległość do miejsca pracy,
region zamieszkania oraz wiek.

Celem analizy jest określenie, które z tych czynników mają największy
wpływ na decyzję o zakupie roweru.

------------------------------------------------------------------------

## Data Wrangling

```{r}
# Instalacja i załadowanie wszystkich wymaganych pakietów
install.packages(c("readr", "naniar", "dplyr","summarytools", "tidyr","car","psych", 
                   "ggplot2", "mice", "rpart","ggcorrplot","rpart.plot", "gridExtra", 
                   "factoextra", "plyr"))
library(readr)
library(naniar)
library(plyr)
library(dplyr)
library(tidyr)
library(ggplot2)
library(mice)
library(rpart)
library(ggcorrplot)
library(rpart.plot)
library(factoextra)
library(gridExtra)
library(car)
library(psych)
library(summarytools)
read.csv("sklep_rowerowy.csv")
sklep_rowerowy <- read.csv("sklep_rowerowy.csv")
```

# Podstawowa analiza braków

## Identyfikacja braków w danych

```{r}
n_miss(sklep_rowerowy) # Sprawdzamy ilość NA w pliku
vis_miss(sklep_rowerowy) # Wizualizacja NA
miss_var_summary(sklep_rowerowy) # Podsumowanie braków w kolumnach
```

## Wizualizacja braków danych

```{r}
library(dplyr)  

braki_procent <- sklep_rowerowy %>%
  summarise(across(everything(), ~ mean(is.na(.)) * 100)) %>%  # Obliczenie procentu braków
  pivot_longer(everything(), names_to = "Kolumna", values_to = "Procent")  # Przekształcenie do długiego formatu

ggplot(braki_procent, aes(x = reorder(Kolumna, -Procent), y = Procent)) +  #Wizualizacja braków 
  geom_bar(stat = "identity", fill = "steelblue") +
  coord_flip() +
  labs(title = "Procent brakujących danych w kolumnach",
       x = "Kolumna", y = "% braków") +
  theme_minimal()
```

# Przetwarzanie braków

```{r}
sklep_rowerowy <- sklep_rowerowy %>%
  mutate(
    `Marital.Status` = na_if(`Marital.Status`, ""),
    Gender = na_if(Gender, ""),
    `Home.Owner` = na_if(`Home.Owner`, ""),
    `Marital.Status` = factor(`Marital.Status`),
    Gender = factor(Gender),
    Education = factor(Education),
    Occupation = factor(Occupation),
    `Home.Owner` = factor(`Home.Owner`),
    `Commute.Distance` = factor(`Commute.Distance`),
    Region = factor(Region),
    `Purchased.Bike` = factor(`Purchased.Bike`)
  )
```

# Imputacja Danych

```{r}
### Zmienne liczbowe - średnia adaptacyjna
sklep_rowerowy <- sklep_rowerowy %>%
mutate(across(where(is.numeric), ~ ifelse(is.na(.), mean(., na.rm = TRUE, trim = 0.1), .)))

### Zmienne kategoryczne - imputacja metodą `pmm`

imputed_data <- mice(sklep_rowerowy, m = 5, method = 'pmm', seed = 123)
sklep_rowerowy <- complete(imputed_data)

sklep_rowerowy

n_miss(sklep_rowerowy)

## Wizualizacja braków danych po imputacji
vis_miss(sklep_rowerowy) + labs(title = "Braki danych po imputacji")

sklep_rowerowy %>%
select(where(is.numeric)) %>%
pivot_longer(everything()) %>%
ggplot(aes(x = value)) +
geom_histogram(bins = 30, fill = "skyblue", color = "black") +
facet_wrap(~ name, scales = "free") +
labs(title = "Rozkład zmiennych liczbowych", x = "Wartość", y = "Częstość") +
theme_minimal()   # wizualizacja zmiennych liczbowych

sklep_rowerowy %>%
select(where(is.factor)) %>%
pivot_longer(everything()) %>%
ggplot(aes(x = value)) +
geom_bar(fill = "steelblue") +
facet_wrap(~ name, scales = "free") +
labs(title = "Rozkład zmiennych kategorycznych", x = "Kategorie", y = "Liczba obserwacji") +
theme_minimal()  #wizualizacja zmiennych kategorycznych
```

## Wizualizacje

```{r}
# Wykres zakupu rowerów względem regionu
  ggplot(sklep_rowerowy, aes(x = Region, fill = Purchased.Bike)) +
    geom_bar(position = "dodge") +
    labs(title = "Zakup rowerów względem regionu",
         x = "Region",
         y = "Liczba zakupów",
         fill = "Zakup roweru (No = 0, Yes = 1)") +
    theme_minimal()
# Wykres zakupu rowerów względem przejechanych kilometrów
ggplot(sklep_rowerowy, aes(x = Commute.Distance, fill = Purchased.Bike)) +
  geom_bar(position = "dodge") +
  labs(title = "Zakup rowerów względem przejechanych kilometrów",
       x = "Dystans dojazdu do pracy",
       y = "Liczba zakupów",
       fill = "Zakup roweru (No = 0, Yes = 1)") +
  theme_minimal()

# Wykres zakupu rowerów względem dochodu
ggplot(sklep_rowerowy, aes(x = Income, fill = Purchased.Bike)) +
  geom_histogram(position = "dodge", bins = 30, alpha = 0.7) +
  labs(title = "Dochód klientów względem zakupu roweru",
       x = "Dochód",
       y = "Liczba klientów",
       fill = "Zakup roweru (No = 0, Yes = 1)") +
  theme_minimal()

# Wykres pudełkowy pokazujący rozkład dochodów w różnych regionach
ggplot(sklep_rowerowy, aes(x = Region, y = Income, fill = Region)) +
  geom_boxplot() +
  labs(title = "Dochód klientów w różnych regionach",
       x = "Region",
       y = "Dochód") +
  theme_minimal()
## korelacje zmiennych liczbowych
cor_matrix <- cor(sklep_rowerowy %>% select(where(is.numeric)), use = "complete.obs")
ggcorrplot(cor_matrix, hc.order = TRUE, type = "lower", lab = TRUE)
```

## Model drzewa decyzyjnego

```{r}
set.seed(123)
train_index <- sample(seq_len(nrow(sklep_rowerowy)), size = 0.7 * nrow(sklep_rowerowy))
train_data <- sklep_rowerowy[train_index, ]
test_data <- sklep_rowerowy[-train_index, ]

# Budowa drzewa decyzyjnego 
tree_model <- rpart(`Purchased.Bike` ~ ., data = train_data, method = "class")
tree_model

# Wizualizacja drzewa decyzyjnego
rpart.plot(tree_model, type = 4, extra = 104, fallen.leaves = TRUE, 
           box.palette = "RdBu", shadow.col = "gray", nn = TRUE )
# Powiększona wizualizacja drzewa decyzyjnego            
rpart.plot(tree_model, 
           type = 4,              # Styl rozwiniętych gałęzi
           extra = 104,           # Klasy, procenty, liczebności
           fallen.leaves = TRUE,  # Liście wyrównane do dołu
           box.palette = "RdBu",  # Kolorowe pudełka
           shadow.col = "gray",   # Cień dla efektu 3D
           nn = TRUE,             # Numery węzłów
           cex = 1.1)             # Większa czcionka (domyślnie 1.0)
```

# Przewidywanie na zbiorze testowym

```{r}
# Przewidywanie na zbiorze testowym
# Wykorzystujemy wcześniej wytrenowany model drzewa decyzyjnego do przewidywania na danych testowych.
tree_predictions <- predict(tree_model, test_data, type = "class")

# Tworzymy macierz pomyłek, aby ocenić jakość przewidywań modelu.
conf_matrix <- table(Predicted = tree_predictions, Actual = test_data$`Purchased.Bike`)
conf_matrix

# Obliczamy dokładność modelu drzewa decyzyjnego, tj. procent poprawnych przewidywań.
accuracy <- mean(tree_predictions == test_data$`Purchased.Bike`)
cat("Dokładność modelu drzewa decyzyjnego:", round(accuracy * 100, 2), "%\n")
```

# Segmentacja klientów (Klasteryzacja K-średnich)

```{r}
# Przygotowanie danych do klasteryzacji: wybieramy tylko zmienne liczbowe i je standaryzujemy.
cluster_data <- sklep_rowerowy %>% select(where(is.numeric))
cluster_data_scaled <- scale(cluster_data)

# Używamy metody WSS, aby znaleźć optymalną liczbę klastrów.
library(factoextra)
fviz_nbclust(cluster_data_scaled, kmeans, method = "wss")

# Przeprowadzamy klasteryzację metodą K-średnich z 3 klastrami.
set.seed(123)
kmeans_model <- kmeans(cluster_data_scaled, centers = 3, nstart = 25)

# Wizualizacja wyników klasteryzacji.
fviz_cluster(kmeans_model, data = cluster_data_scaled, geom = "point") +
  labs(title = "Segmentacja klientów - Klasteryzacja K-średnich")
```

# Test Kruskala-Wallisa dla dochodu a poziomu wykształcenia

```{r}
# Testujemy zależność między dochodem a poziomem wykształcenia.
kruskal_test_income_education <- kruskal.test(Income ~ Education, data = sklep_rowerowy)
print(kruskal_test_income_education)
```

# Test jednorodności wariancji (Levene’a)

```{r}
# Testujemy jednorodność wariancji dochodów w różnych regionach.
library(car)
leveneTest(Income ~ Region, data = sklep_rowerowy)

# Testujemy jednorodność wariancji dochodów dla poziomu wykształcenia.
leveneTest(Income ~ Education, data = sklep_rowerowy)
```

# Test Shapiro-Wilka dla każdej grupy poziomu wykształcenia

```{r}
# Sprawdzamy normalność rozkładu dochodów w każdej grupie wykształcenia.
by(sklep_rowerowy$Income, sklep_rowerowy$Education, shapiro.test)
```

# Test ANOVA dla dochodów w zależności od poziomu wykształcenia

```{r}
# Przeprowadzamy analizę wariancji (ANOVA) dla dochodów w zależności od poziomu wykształcenia.
anova_income_education <- aov(Income ~ Education, data = sklep_rowerowy)
summary(anova_income_education)
```

# Statystyki opisowe dla zmiennych liczbowych

```{r}
# Obliczamy podstawowe statystyki opisowe (średnia, mediana, odchylenie standardowe) dla zmiennych liczbowych.
sklep_rowerowy %>% summarise(across(where(is.numeric), list(
  mean = ~mean(.x, na.rm = TRUE),
  median = ~median(.x, na.rm = TRUE),
  sd = ~sd(.x, na.rm = TRUE)
)))
```

# Statystyki opisowe dla zmiennych kategorycznych

```{r}
# Tworzymy podsumowanie liczebności dla zmiennych kategorycznych.
sklep_rowerowy %>% summarise(across(where(is.factor), ~list(table(.))))
```

# Podsumowanie statystyk opisowych

```{r, results='asis'}
# Tworzymy pełne podsumowanie statystyk opisowych w formacie HTML.
library(summarytools)
dfSummary(sklep_rowerowy) %>% print(method = "pander", file = "podsumowanie_statystykiopisowe.html")
```

# 
#
#
#
